【裁判字號】    96,訴,1844
【裁判日期】    970116
【裁判案由】    損害賠償
【裁判全文】
臺灣板橋地方法院民事判決              96年度訴字第1844號
原      告  旺旺友聯產物保險股份有限公司
法定代理人  乙○○
訴訟代理人  戊○○
            甲○○
被      告  己○○
訴訟代理人  丁○○
上列當事人間請求損害賠償事件，經本院於民國97年1月9日言詞
辯論終結，判決如下：
    主  文
被告應給付原告新臺幣壹佰伍拾萬貳仟貳佰捌拾元，及自民國九
十六年九月二十三日起至清償日止，按年利率百分之五計算之利
息。
訴訟費用由被告負擔。
    事實及理由
一、程序方面
  (一)原告原名友聯產物保險股份有限公司，嗣於民國96年12月14
    日向經濟部申請更名為旺旺友聯產物保險股份有限公司獲准
    ，有該部96年12月17日經授商字第09610308620 號函影本1
    件為憑；又其法定代理人原為喻志鵬，嗣於訴訟程序進行中
    變更為乙○○，並具狀聲明承受訴訟，有公司變更登記事項
    卡影本1 份可證，核無不合，應予准許。
  (二)被告經合法通知，未於言詞辯論期日到場，核無民事訴訟法
    第386 條所列各款情形，爰依原告之聲請，由其一造辯論而
    為判決。
二、原告起訴主張：被告於民國95年7 月19日，以其所有車號N5
    L-656 號普通重型機車向原告投保強制汽車責任保險，保險
    期間自95年7 月19日起至97年7 月19日止。詎被告於95年8
    月9 日上午4 時20分許，騎乘上開機車搭載乘客張莉鈴，行
    經臺北縣八里鄉關渡橋五股鄉往淡水鎮○○○道上，因酒醉
    駕車不慎失控掉落右側引道下方之淡水河床，導致後座乘客
    張莉鈴死亡。原告已依強制汽車責任保險法第7 條規定，賠
    付被害人張莉鈴之遺屬即其父母丙○○、庚○○死亡理賠金
    合計新臺幣（下同）1,502,280 元，惟被告於駕車肇事後經
    警測試其吐氣所含酒精濃度超過規定標準，已違反道路交通
    安全規則第114 條第1 項第2 款：「飲用酒類後其吐氣所含
    酒精濃度超過每公升0.25毫克者，不得駕車」之規定，依強
    制汽車責任保險法第29條第1 項第1 款之規定，原告得在給
    付保險金額範圍內，代位行使被害人張莉鈴之遺屬對於被告
    之侵權行為損害賠償請求權，為此提起本訴，並聲明：被告
    應給付原告1,502,280 元及自起訴狀繕本送達之翌日起至清
    償日止，按年利率百分之5 計算之利息。
三、被告則抗辯：強制責任保險之目的應係倘發生交通事故，即
    由保險公司負責賠償，這是對於貧困家庭之保障等語，並聲
    明：駁回原告之訴。
四、本院之判斷
  (一)本件原告主張：被告於95年8 月9 日上午騎乘車號N5L-656
    號普通重型機車前已有飲用酒類，仍於同日上午4 時20分許
    ，騎乘該車輛搭載張莉鈴，行經臺北縣八里鄉關渡橋由五股
    鄉往淡水鎮方向之機車引道時，因酒精作用以致精神不濟，
    不慎撞及路旁水泥安全護欄肇事，造成其2 人雙雙跌落該引
    道下方之草地，致張莉鈴受傷送醫不治死亡，且經警據報前
    往肇事現場，當場測得被告吐氣所含酒精濃度值高達每公升
    0.88毫克等事實，業據其提出臺灣省臺北縣區車輛行車事故
    鑑定委員會鑑定意見書、臺灣士林地方法院檢察署相驗屍體
    證明書、馬偕紀念醫院診斷證明書等影本各1 件為證，且未
    據被告以言詞或提出書狀加以爭執，而被告因前述酒後駕車
    肇事行為而觸犯刑法公共危險及過失致死等罪行，亦經臺灣
    士林地方法院以96年度交簡字第339 號分別判處拘役50日、
    有期徒刑6 月（再依中華民國96年罪犯減刑條例各減為拘役
    25日、有期徒刑3 月），均緩刑2 年確定，有該刑事簡易判
    決影本1 份附卷可稽，自堪認原告此部分主張屬實。另原告
    主張：被告於95年7 月19日，以其所有之前揭普通重型機車
    向原告投保強制汽車責任保險，保險期間自95年7 月19日起
    至97年7 月19日止，嗣於本件交通事故發生後，原告已賠付
    被害人張莉鈴之遺屬死亡賠償金1,500,000 元及體傷賠償金
    2,280 元等情，為被告所不爭執，且有原告提出之強制汽車
    保險理賠計算書、汽車肇事賠償給付結案同意書等影本各1
    件為憑，亦堪信為真實。
  (二)按被保險人飲用酒類或其他類似物後駕駛汽車，其吐氣或血
    液中所含酒精濃度超過道路交通管理法規規定之標準，致被
    保險汽車發生汽車交通事故者，保險人仍應依本法規定負保
    險給付之責；但得在給付金額範圍內，代位行使請求權人對
    被保險人之請求權，強制汽車責任保險法第29條第1 項第1
    款定有明文。次按汽車駕駛人飲用酒類或其他類似物後其吐
    氣所含酒精濃度超過每公升0.25毫克或血液中酒精濃度超過
    百分之0.05以上者，不得駕車，此據道路交通安全規則第11
    4 條第2 款規定甚明。查被告因飲用酒類致其吐氣所含酒精
    濃度達每公升0.88毫克，已超過上開道路交通安全規則所定
    標準，猶駕駛車輛以致肇事，並造成被害人張莉鈴死亡，依
    前述規定，原告仍應負保險給付之責，惟得在給付金額範圍
    內，代位行使請求權人對被告之請求權。
  (三)復按因故意或過失，不法侵害他人之權利者，負損害賠償責
    任；故意以背於善良風俗之方法，加損害於他人者亦同。又
    不法侵害他人致死者，對於支出醫療及增加生活上需要之費
    用或殯葬費之人，亦應負損害賠償責任；不法侵害他人致死
    者，被害人之父、母、子、女及配偶，雖非財產上之損害，
    亦得請求賠償相當之金額，民法第184 條第1 項、第192 條
    第1 項、第194 條分別定有明文。本件原告主張：被害人張
    莉鈴之遺屬即其父母丙○○、庚○○已支出張莉鈴在馬偕紀
    念醫院急診救治之醫療費用合計2,280 元，且丙○○、庚○
    ○得請求被告賠償非財產上之損害各750,000 元等語。查關
    於支出醫療費用部分，已據原告提出該院醫療單據影本2 紙
    為證，且未經被告以言詞或書狀予以爭執，堪認屬實。次查
    被害人張莉鈴為丙○○、庚○○之長女，係72年9 月20日生
    ，有戶籍資料1 份在卷可考，正值花樣年華，卻因被告駕車
    過失，致丙○○、庚○○痛失愛女，無法再享天倫之樂，所
    受白髮人送黑髮人錐心之痛，誠屬非微，堪認丙○○、庚○
    ○受有極大之精神上痛苦，自得向被告請求賠償精神慰撫金
    。又兩造雖均未提出被害人張莉鈴之父母丙○○、庚○○及
    被告之學、經歷資料及財力證明，惟經本院依職權調取其等
    之財產歸戶資料可悉，丙○○於95年間薪資及執行業務所得
    合計241,812 元，名下有汽車1 輛、在新竹巿境內之房屋1
    筆及土地10筆、在苗栗縣境內之房屋及土地各1 筆，而庚○
    ○於95年間薪資及執行業務所得合計1,176,871 元，名下有
    投資11筆、在新竹巿境內之房屋及土地各1 筆，至被告於95
    年間則無任何所得，名下亦無財產，有稅務電子閘門財產所
    得調件明細表3 份存卷足憑，則本院審酌前述被害人張莉鈴
    之父母丙○○、庚○○及被告之資力狀況，並斟酌被告酒後
    駕車之過失情節及程度，認原告主張被告應賠償被害人張莉
    鈴之父母丙○○、庚○○非財產上之損害各750,000 元，核
    屬適當。從而，本件原告既已依強制汽車責任保險法之規定
    理賠保險金1,502,280 元予被害人張莉鈴之父母丙○○、庚
    ○○，自得在上開金額範圍內，代位行使其等基於侵權行為
    損害賠償之法律關係，得向被告請求賠償所支出醫療費用合
    計2,280 元及非財產上損害各750,000 元之權利。
  (四)綜上所述，原告依強制汽車責任保險法第29條第1 項第1 款
    規定，代位請求被告給付1,502,280 元，及自起訴狀繕本送
    達之翌日即96年9 月23日起至清償日止，按年利率百分之5
    計算之利息，為有理由，應予准許。
五、結論：原告之訴為有理由，依民事訴訟法第385條第1項前段
    、第78條，判決如主文。
中    華    民    國    97    年    1     月    16    日
                  民事第三庭審判長法  官  朱耀平
                                  法  官  邱育佩
                                  法  官  王瑜玲
以上正本係照原本作成
如對本判決上訴，須於判決送達後20日內向本院提出上訴狀
中    華    民    國    97    年    1     月    17    日
                                  書記官  黃美雲


司法院資訊處製作；財團法人民間司法改革基金會備份。
